臺灣彰化地方法院刑事判決　　　　　　　　　　　　　九十一年度易字第八二五號
　　公　訴　人　臺灣彰化地方法院檢察署檢察官
　　被　　　告　丙○○
　　被　　　告　庚○○
　　被　　　告　乙○
　　被　　　告　己○○
　　右三人共同
　　選任辯護人　趙惠如
右列被告等因傷害案件，經檢察官聲請簡易判決處刑（九十年度偵字第五五八八號）
，本院改依通常程序審理，判決如左：
  主      文
丙○○傷害人之身體，處拘役拾日，如易科罰金，以佰元折算壹日。
乙○、己○○共同傷害人之身體，各處拘役拾日，如易科罰金，均以佰元折算壹
日。
庚○○無罪。
    事      實
一、丙○○與乙○、己○○母女平日隔鄰而居（編為同一門牌號碼），因彰化縣二林
    鎮外竹里中南巷五號住處土地界址糾紛而曾有爭執，於民國九十年七月二十三日
    上午六時許，乙○之夫庚○○（另為無罪諭知，詳如後述）將丙○○舖設於上開
    土地上之水泥板取下，欲交由丙○○領回時又起言語衝突，乙○、己○○乃上前
    與丙○○理論，渠等二人並基於傷害他人身體之共同犯意聯絡，在丙○○上址住
    處前方廣場，由乙○徒手抓住丙○○之頭髮，而丙○○亦基於傷害他人身體之犯
    意，出手拉扯乙○頭髮，雙方均因重心不穩跌倒扭打於地，己○○則伺機壓制咬
    傷丙○○手臂，致使丙○○受有頭枕部血腫及瘀傷、左上臂咬傷合併瘀傷、雙膝
    擦傷等傷害；乙○則受有背部挫傷、頸部（聲請簡易判決處刑書誤載為頭部）抓
    傷、頭皮挫傷、右眼部挫傷等傷害。
二、案經丙○○、乙○訴由彰化縣警察局二林分局報請臺灣彰化地方法院檢察署檢察
    官偵查後，聲請簡易判決處刑，由本院改依通常程序審理。
    理      由
壹、被告丙○○、乙○、己○○部分：
一、訊據被告丙○○、乙○、己○○對於右揭時地發生口角爭執等情固坦承不諱，惟
    均矢口否認有何傷害犯行，被告丙○○辯稱：伊年事已高，當天伊正在門前廣場
    打掃，即遭被告乙○及己○○母女拖行於地，致伊受有傷害，伊僅為單純之被害
    人，並未與被告乙○發生拉扯云云。被告乙○、己○○則辯稱：當時因見到被告
    丙○○拿掃把要攻擊己○○懷中所抱嬰孩吳東林，乙○才會上前阻擋，並因遭到
    被告丙○○拉扯頭髮而跌倒，過程中乙○及己○○均無出手毆打被告丙○○云云
    。然查：右揭事實，業據告訴人乙○、丙○○迭於警詢、偵訊及本院審理期間指
    訴綦詳，並有驗傷診斷書、診斷證明書各一紙附卷可稽。而依告訴人丙○○、乙○所受上開傷勢觀之，除有一般扭打碰撞常見之擦挫傷痕外，告訴人丙○○左上
    臂並有咬傷及瘀傷，頭部留有血腫，而告訴人乙○頸部亦有明顯抓傷痕跡，右眼
    、頭皮均有挫傷，此與單純不慎跌倒於地之傷勢均有明顯差異，如非雙方確實發
    生肢體扭打及動口咬傷，衡情應不致於告訴人丙○○、乙○身體部位留下上開傷
    痕。此觀證人即在場目擊之鄰居戊○○於警詢、偵訊及本院訊問時證述被告乙○
    、己○○毆打告訴人丙○○經過無訛，益足為證。又被告丙○○、乙○所指之發
    生衝突地點雖有不同，然均係被告丙○○住宅前方水泥空地，僅有前後接近道路
    與否之別，此經本院親至現場履勘屬實，並製有勘驗筆錄及拍攝照片二十三張存
    卷為憑。則該處地面既屬堅硬，並有部分碎石形成邊坡凹凸不平，被告乙○、丙○○一旦拉扯跌倒於地，如再於地面有所掙扎、毆擊，極易在身體其他部位留有
    受傷痕跡，本無須憑恃強力始足以令對方成傷。是以被告丙○○縱然年屆七十，
    體力及移動能力均無從與一般年富力強之人相提並論，然就本案衝突發生經過、
    現場狀況及雙方傷勢以言，被告丙○○仍有可能於動手拉扯告訴人乙○頭髮後，
    在地面發生扭打而將告訴人乙○毆傷。被告丙○○徒以自己年紀老邁，無力傷人
    等情為辯，仍非有據，無足為採。至於證人戊○○於員警到場處理時仍在現場停
    留，並表示目擊事發經過，此據證人丁○○警員證述明確，則被告乙○、己○○
    一再辯稱發生衝突時無人在場目睹云云，亦非實情。另被告乙○、己○○雖指稱
    ：被告丙○○持掃把作勢攻擊懷中嬰孩，被告乙○始上前以身體護衛等情，並未
    提出相關證據以佐其說，自難單憑渠等二人片面說詞，即認係由被告丙○○先行
    出手攻擊，而使渠等有主張正當防衛行為之餘地。綜上所陳，被告丙○○、乙○
    、己○○前揭所辯均有未洽，不足為採。本案事證已臻明確，被告犯行均堪認定
    。
二、核被告丙○○、乙○、己○○所為，均係犯刑法第二百七十七條第一項之普通傷
    害罪。被告乙○、己○○二人就傷害告訴人丙○○之犯行，有犯意聯絡及行為分
    擔，均為共同正犯。爰審酌被告等本為鄰居關係，因土地糾紛而心生怨懟，本應
    再行謀求法律途徑協商解決，卻因一時激動而互為毆擊扭打成傷，事後又未能與
    被害一方達成民事和解，及渠等犯罪動機、手段、所生傷害之嚴重程度、犯罪後
    均否認犯行之態度、智識程度等一切情狀，分別量處如主文所示之刑，併均諭知
    易科罰金之折算標準，以示懲儆。至於扣案之掃帚一支，既無從證明係被告丙○○用以實施傷害犯罪使用之物，爰不予宣告沒收。
貳、被告庚○○部分：
一、公訴意旨另以：被告庚○○於前揭時地，亦與被告乙○、己○○共同基於傷害犯
    意之聯絡，出手毆打告訴人丙○○，致其受有前揭頭枕部血腫等傷害，因認被告
    庚○○亦涉有刑法第二百七十七條第一項之傷害罪嫌等語。
二、按犯罪事實應依證據認定之，無證據不得推定其犯罪事實，刑事訴訟法第一百五
    十四條定有明文。公訴人認被告庚○○涉有前揭傷害犯行，無非係以告訴人丙○○之指訴及證人甲○○之證言，為其主要論據，惟此已為被告庚○○所一再堅決
    否認。經查：告訴人丙○○前於警詢中指稱係遭被告庚○○以拳頭毆傷頭部倒地
    ，卻於偵訊時改稱：被告庚○○手持鐵鍬在後，有拉住其拖行於地云云；迨本院
    九十一年九月二十四日至現場履勘製作訊問筆錄時，告訴人丙○○又稱：被告庚○○有無動手打人，伊不願意講等語；至九十一年十月二十四日審理時則稱：不
    清楚被告庚○○有無動手毆打，只見到被告庚○○站在旁邊等語。是由告訴人丙○○前後歷次指訴觀之，最終不僅無法肯定指明被告庚○○有無參與傷害犯行，
    且其先前所述被告庚○○之傷害情節亦互有出入，顯非一致，難謂毫無瑕疵可指
    。又證人甲○○雖曾於警詢及偵查中表示被告庚○○參與毆打告訴人丙○○，但
    卻無法具體指證渠等三人係以如何方式分擔傷害犯行，經本院於前述時地進行履
    勘並訊問證人甲○○時，據其陳稱：沒有看到何人在拉扯，亦不確定人數及男女
    性別，伊不確定是由何人出手毆打等語。則證人甲○○先前所為不利被告庚○○
    之證詞，已與另一證人戊○○所稱只見到被告乙○、己○○母女毆打告訴人丙○○等情不相吻合，且其事後又於本院訊問時無從再為確切之描述、指認，均難據
    為認定被告庚○○傷害犯行所需之堅實證明。而被告庚○○雖與被告乙○、己○○均有配偶及父女關係，誼屬至親，然其如僅係單純在旁觀看逗留，而未有出言
    助勢或挺身相助之積極舉動，應不得僅憑其與其他被告二人親誼關係密切，即遽
    以傷害共犯之罪名相加。公訴意旨認被告庚○○涉犯傷害犯行，容有可議，尚非
    足取。此外，復查無其他積極證據足認被告庚○○確有前揭共同傷害告訴人丙○○之事實，基於「罪疑唯輕」之刑事法原則，其犯罪要屬不能證明，揆諸首揭法
    條意旨，應諭知被告庚○○無罪之判決。
據上論斷，應依刑事訴訟法第四百五十二條、第二百九十九條第一項前段、第三百零
一條第一項，刑法第二十八條、第二百七十七條第一項、第四十一條第一項前段，罰
金罰鍰提高標準條例第一條前段、第二條，判決如主文。
本案經檢察官唐道發到庭執行職務。
中    華    民    國    九十一    年      十一      月      十四      日
                              臺灣彰化地方法院刑事第三庭
                                  法      官  高  文  崇
右正本證明與原本無異。
如不服本判決，應於判決送達後十日內向本院提出上訴狀( 須附繕本 )。
告訴人或被害人對於判決如有不服具備理由請求檢察官上訴者，其上訴期間之計算係
以檢察官收受判決正本之日期為準。
                                  法院書記官  謝  志  鑫
中    華    民    國    九十一    年      十一      月      二十        日
刑法第二百七十七條第一項：
傷害人之身體或健康者，處三年以下有期徒刑，拘役或一千元以下罰金。
